【裁判字號】    87,易,3818
【裁判日期】    890211
【裁判案由】    贓物
【裁判全文】
臺灣板橋地方法院刑事判決                        八十七年度易字第三八一八號
    公  訴  人  臺灣板橋地方法院檢察署檢察官
    被      告  甲○○
    被      告  戊○○
右列被告因贓物案件，經檢察官提起公訴（八十七年度偵字第七二三四號），本院判
決如左：
    主  文
甲○○、戊○○均無罪。
    理  由
一、公訴意旨略稱：被告甲○○、戊○○與乙○○（末一人另經本院判決無罪在案）
    均明知同案被告己○○、丙○○及丁○○等人置於臺北縣三峽鎮○○路○段八十
    九號倉庫內之賓士車三輛，均係來路不明之贓物，竟仍基於共同犯意聯絡，於民
    國八十六年十月七日，由乙○○以每只鐵櫃顯高於市價之新台幣（下同）一萬元
    代價，依丁○○所繪之設計圖尺寸，燒製藏放贓車鐵櫃共二只，其中一只編號為
    「ＨＤＭＵ0000000」；再由被告甲○○及司機戊○○於同年月八日，按
    己○○及丁○○之指示，戊○○駕駛車號ＫＦ七００號拖櫃車，以高於市價之三
    萬元代價，自台北縣三峽鎮○○路○段八十九號倉庫內，將上開貨櫃焊接於拖櫃
    車上，載至台北縣汐止鎮○○路○段三三八號東亞貨櫃廠，嗣於同年月十日凌晨
    二時許，經警在該貨櫃廠查獲編號「ＨＤＭＵ0000000」四十呎貨櫃，並
    開封起獲失竊之賓士車三輛。（被告己○○、丙○○、丁○○竊盜部份另行移送
    併案審理）。因認被告甲○○、戊○○涉犯刑法第三百四十九條第二項之贓物罪
    嫌。
二、按犯罪事實，應依證據認定之，無證據不得推定其犯罪事實。又不能證明被告犯
    罪者，應諭知無罪之判決，刑事訴訟法第一百五十四條、第三百零一條第一項分
    別定有明文。又刑事訴訟法所謂認定犯罪事實之證據，係指足以認定被告確有犯
    罪行為之積極證據而言，該項證據自須適合於被告犯罪事實之認定，始得採為斷
    罪資料。如未能發現相當證據或證據不足以證明，自不能以推測或擬制之方法以
    為裁判之基礎。而在訴訟上用以證明事實之證據，須於通常一般之人均不致於有
    所懷疑，而得確信其為真實之程度者，始得據以為有罪之認定，倘其證明尚未達
    到此一程度，而有合理之懷疑性存在，致使無從為有罪之確信時，即應為無罪之
    判決。最高法院著有二十九年上字第三一五號、四十年台上字第八六號、七十
    六年台上字第四九八六號判例可資參照。
三、訊據被告甲○○對於其受雇於丙○○後，命戊○○前往拖載搬運前揭裝有贓車之
    貨櫃、戊○○對於受雇於甲○○擔任貨櫃拖車司機，前往搬運貨櫃一節，固均坦
    承不諱，惟均堅決否認有搬運贓物犯行。甲○○辯稱：伊在八十六年教師節前幾
    日，經友人蘇軍政認識丙○○與己○○，當時丙○○稱有一批仿冒的福特汽車保
    險桿要託運，要找有報關經驗之拖車業者承運，因所運送為仿冒品，每貨櫃允給
    高於市價之三萬元高價，並稱若合作愉快，以後每月均有生意。貨主應是丙○○
    ，但由呂蓮珠負責用電話與伊聯絡，告知何時與丙○○聯絡、何時領空櫃、何時
    到三鶯交流道接貨事宜。後於同年十月八日經通知後，乃調派伊雇用之司機戊○○至東亞貨櫃場領取空櫃後，與丙○○約在三鶯交流道碰面，當時因常有托運被
    竊機車的案子，伊怕卡到這類案件會很麻煩，而同為貨運業之蘇軍政不自行承接
    而介紹給伊，心中頗有疑慮，乃駕駛自用小客車，尾隨戊○○所駕之貨車前往三
    鶯交流道，並特別交代戊○○要注意情況，若看倉庫內之貨物有問題時應即回報
    ，就不要載。後來戊○○打電話告訴伊倉庫內堆放的是舊電視機及紙箱，應該沒
    問題，因此要他載貨回基隆港碼頭，於第二天依丙○○交給伊提領空櫃之單據拖
    至東亞貨櫃場交貨，預計十月十四日向丙○○請款。貨櫃是貨主自行鎖上鐵片封
    條，運送時不能開櫃檢視，迨刑警傳訊伊至刑事組問案時，才知貨櫃內所裝係贓
    車等語。戊○○則辯稱：係以每日一千二百元之代價受雇於甲○○，只聽命於老
    闆，對本件由誰接洽、由誰托運及貨主為何人均不知情，其一向只做船邊及板運
    的工作，此次是第一次做貨櫃場運送，在八十六年十月八日依照老闆之指示前往
    載貨，在三鶯交流道與對方碰面，當時因夜間天色昏暗，未看清楚對方面孔，是
    從三鶯交流道到台北縣三峽鎮○○路○段八十九號倉庫裝貨，甲○○到三鶯交流
    道後就未再跟過來。對方有三、四人指引其入庫，貨櫃車到達三峽倉庫時，並曾
    依甲○○之交代注意倉庫內貨物，對方叫其將車開進去後將車頭分離，將板架留
    在倉庫內並將車頭開出去，並表示貨裝好會再叫其進去拉。當時在倉庫內只停留
    約十分鐘，在搖板時瞄一眼看到一些黃色紙箱，並不知道裡面是何東西，對方說
    不要問，叫其到外面等，因此將貨櫃放進去後就將車開走，不清楚貨物裝櫃的過
    程。因係第一次接貨櫃場運送，不太瞭解一般作業程序，當時以為對方不願意讓
    司機看到貨才叫其出去，因並未起疑。後因當時是晚上，沒辦法交貨，就將貨櫃
    拖到基隆港碼頭第三貨櫃場暫放就回家睡覺，隔天再運到汐止東亞貨櫃場交貨。
    對於所運貨櫃內容是到刑事組後，警察才告訴其是三輛賓士車，原先並不知道是
    贓物等語。經查：(1)公訴意旨並未明指被告甲○○、戊○○所犯係刑法第三百四
    十九條第二項何種態樣之罪行，惟依起訴書所載犯罪事實觀之，應係認為被告涉
    犯搬運贓物罪嫌，至公訴人認為被告等涉犯該罪，無非以起訴事實業據同案被告
    己○○、丙○○、丁○○均坦承不諱，所供與被告等所陳互核相符為據。惟經遍
    查偵查卷宗，自警訊以迄偵查，均未見訊問同案被告己○○、丙○○、丁○○所
    記載之任何筆錄，難謂有互核相符之情形。嗣經本院傳訊前開證人及被告，證人
    丁○○到庭結證稱未見過甲○○、戊○○（八十七年九月四日訊問筆錄）；同案
    被告乙○○亦稱不認識甲○○、戊○○（八十九年一月二十八日審判筆錄）；另
    證人己○○於本院囑託台灣基隆地方法院代為訊問時到庭結證稱：原先不認識戊○○，在八十六年十月八日係經名叫「杜群陽」之男子向其說貨櫃車車號，由其
    前往三鶯交流道引貨櫃車司機導戊○○至三峽鐵工廠，並未與甲○○交涉過，亦
    不知道戊○○是否知道所載的是贓車（八十八年十二月九日訊問筆錄）；證人丙○○固結證稱：係因開餐廳認識甲○○，但未委託他們載貨櫃，當時是己○○說
    做貿易要找拖車貨櫃，乃介紹甲○○給己○○認識，甲○○與己○○在其餐廳內
    談托運事宜時，其未參與談話（八十七年九月四日訊問筆錄）等語。惟其證詞固
    與被告甲○○、證人己○○就李、謝二人是否先前認識部分所言互殊，仍未能證
    明甲○○、戊○○於運送本件貨櫃時已有贓物認識。(2)公訴意旨復以被告等受託
    拖運貨櫃之時間及人力規劃，非有事先之告知及配合，實無法完成該項任務，據
    此認為被告等辯稱不知情顯與常理有違，並以被告裝載貨櫃之代價高於市價推斷
    其有贓物認識。惟查公訴人並未指明被告等受雇拖運前揭貨櫃之過程，有何悖於
    貨運業交易習慣而與常情有違之處，以此論據被告有搬運贓物之犯意，尚嫌無據
    。至運費高於市價等情固係被告甲○○所自承，惟其累次陳稱均強調依運輸界慣
    例，若貨主託運仿冒品，被查獲時貨運業者要接受約談、製作筆錄，較為麻煩，
    因此運費較高，而本件貨主呂蓮珠表示所托運貨物為仿冒的福特汽車保險桿，因
    此伊並未懷疑等語，亦尚難據此推斷被告甲○○有贓物之認識；至被告戊○○則
    陳稱其受雇於甲○○，本次運送貨櫃之代價並未改變，自難據此推斷其有贓物犯
    意，是公訴人之論據似嫌速斷。(3)又查被告甲○○固自承曾為呂蓮珠匯款至正邦
    報關公司代繳報關費用五千元，有汐止鎮農會匯款單影本一紙在卷，惟辯稱，因
    貨運業之習慣，若只有幾千塊錢，可先幫貨主代墊報關費用，至於匯款時係因其
    未帶呂蓮珠之電話號碼，因此寫自己的電話號碼，當時雖尚未收到本次的貨款，
    但因為以後要做長久生意，才幫他匯等語。另與證人即基隆正邦報關公司負責人
    葉妙玲證稱，當時係由一位呂小姐以電話聯絡報關事宜，並傳真報關資料，後曾
    接到由呂小姐所匯之五千元報關費用（八十六年十月十四日、八十六年十月十七
    日警訊筆錄、八十六年十二月十一日偵訊筆錄）等情互核可知，前揭貨櫃之報關
    、通關過程中係由呂蓮珠進行接洽，甲○○代為匯款之行為，仍非得推論其有贓
    物認識，而甲○○填寫自己聯絡電話，亦可證其並無犯罪之認識及意圖，否則實
    無庸自曝身份。(4)末查本件運貨之過程經被告甲○○與戊○○歷次供述均為一致
    ，並與證人己○○所述互核大致相符，則貨櫃經貨主自行裝貨，並以鐵片封條封
    裝，無從自其外觀判別是否具有合法來源等情，應屬可信，準此，自無從僅憑被
    告受託運輸前揭貨櫃至貨櫃場之客觀事態，驟然推論其主觀上具有明知該貨櫃內
    裝物來源有異之贓物認識。綜上所述，公訴人所述犯罪事實及所憑證據尚難證明
    被告確有贓物之認識，而被告所辯在客觀上又非顯違常情而難採信，仍難僅以臆
    測之方式推論被告有贓物之認識。被告在主觀上既無贓物之認識，縱令在客觀上
    有受託運送前揭貨櫃之事實，亦與刑法第三百四十九條第二項運送贓物罪之構成
    要件不合，自無從認其涉有該項罪責。此外，復查無其他積極證據足資證明被告
    有公訴意旨所指之搬運贓物犯行，揆諸前揭規定，要屬不能證明其犯罪，爰為無
    罪之諭知。據上論斷，應依刑事訴訟法第三百零一條第一項，判決如主文。
本案經檢察官鄧媛到庭執行職務
中      華      民      國    八十九    年      六      月      七      日
                              臺灣板橋地方法院刑事第五庭
                                      審判長法  官  陳  秀  
                                            法  官  周  建  興
                        法  官  王  偉  光
右正本證明與原本無異
如不服本判決應於判決送達後十日內向本院提出上訴狀
                                            書記官  簡  永  聰
中      華      民      國    八十九    年      六      月      八      日


司法院資訊處製作；財團法人民間司法改革基金會備份。
